臺灣高等法院刑事裁定
110年度毒抗字第820號
抗  告  人
即  被  告   呂金燕（原名呂卉萍）





上列抗告人即被告因聲請強制戒治案件，不服臺灣桃園地方法院
中華民國110年4月16日裁定（110年度毒聲字第816號），提起抗
告，本院裁定如下：
    主  文
抗告駁回。 
    理  由
一、原裁定意旨略以：受刑人即被告甲○○因施用第一、二級毒品
    ，前經臺灣桃園地方法院裁定准予觀察勒戒並執行後，由法
    務部矯正署○○○○○○○附設勒戒所以其勒戒後狀況，綜合勒戒
    前之各種情況評分，結果為前科紀錄與行為表現21分、臨床
    評估得37分、社會穩定度得5分，合計63分，綜合判斷為「
    有繼續施用毒品傾向」，有法務部○○○○○○○○○○110年4月9日
    函及所附「有無繼續施用毒品傾向證明書」、「有無繼續施
    用毒品傾向評估標準記錄表」在卷可稽，是檢察官依毒品危
    害防制條例第20條第2項規定聲請裁定令入戒治處所施以強
    制戒治，核無不合，應予准許等語。
二、抗告意旨略以：原裁定以被告之前科紀錄、行為表現、臨床
    評估、社會穩定度為綜合判斷被告有強制戒治之必要，並無
    專業可言，違背一事不二罰原則、比例原則及罪刑相當原則
    ，亦違反憲法保障之人身自由權。又被告於執行觀察勒戒前
    曾於桃園監獄執行數月有期徒刑，且仍有其他有期徒刑尚待
    執行，監禁時日均較戒治期間為長，是否仍有戒治之必要，
    有待商榷。請撤銷原裁定，更為裁定云云。
三、按毒品危害防制條例第20條第2項規定，觀察、勒戒後，檢
    察官或少年法院（地方法院少年法庭）依據勒戒處所之陳報
    ，認受觀察、勒戒人無繼續施用毒品傾向者，應即釋放，並
    為不起訴之處分或不付審理之裁定；認受觀察、勒戒人有繼
    續施用毒品傾向者，檢察官應聲請法院裁定或由少年法院（
    地方法院少年法庭）裁定令入戒治處所強制戒治，其期間為
    6個月以上，至無繼續強制戒治之必要為止，但最長不得逾1
    年。又有無繼續施用毒品傾向的評估標準，依勒戒處所評分
    說明手冊之規定，是以前科紀錄與行為表現、臨床評估、社
    會穩定度三項合併計算分數，每一大項皆有靜態因子與動態
    因子。先以靜態因子分數評分，靜態因子分數總分在60分（
    含）以上為「有繼續施用毒品傾向」；60分以下，與動態因
    子分數相加，如果總分在60分（含）以上，為「有繼續施用
    毒品傾向」，足見有無繼續施用毒品傾向，乃依具體個案之
    臨床實務及相關事證等情，基於專業而為綜合判定。且上開
    評估標準之適用，乃具一致性、普遍性、客觀性，倘其評估
    由形式上觀察，並無明顯不當之情事，法院自應予以尊重。
四、經查：
㈠、毒品危害防制條例第20條之規定業經總統以109年1月15日華
    總一義字第10900004091號令修正公布，自同年7月15日起生
    效施行，惟本條第2項並未經修正，並無比較新舊法之問題
    ，合先敘明。
㈡、被告前因施用第一、二級毒品，經臺灣桃園地方法院以109年
    度毒聲字第654號裁定准予觀察勒戒，經送法務部矯正署○○○
    ○○○○附設勒戒所施以觀察勒戒後，經該所醫師評定為「有繼
    續施用毒品傾向」，此有上開裁定、及該所110年4月9日北
    女所衛字第11061001840號函暨所附之「有無繼續施用毒品
    傾向證明書」及「有無繼續施用毒品傾向評估標準紀錄表」
    各1份在卷足憑（見毒聲影卷第29至30頁、毒偵影卷第59至6
    1頁）。是原審依毒品危害防制條例第20條第2項後段規定，
    准予令入戒治處所施以強制戒治，並無不合。
㈢、被告固以前詞指摘原裁定不當。惟被告於執行觀察勒戒期間
    ，經法務部矯正署○○○○○○○附設勒戒所評分結果，其各項評
    分結果如下：1.「前科紀錄與行為表現」之靜態因子與動態
    因子合計得分為63分。包括：⑴毒品犯罪相關司法紀錄「有
    ，5筆」，計10分；⑵首次毒品犯罪年齡為「21-30歲」，計5
    分；⑶其他犯罪相關紀錄「有，3筆」，計6分；⑷入所時尿液
    毒品檢驗為「無毒品反應」，計0分；上開四項靜態因子合
    計為21分。⑸所內行為表現無重度、中度違規或持續於所內
    抽菸之情形，動態因子評定計0分。2.「臨床評估」之靜態
    因子與動態因子合計得分為37分。包括：⑴物質使用行為：
    多重毒品濫用為「有，種類：海洛因、安非他命」，計10 
    分；合法物質濫用為「有，種類：菸」，計2 分；使用方式
    為「無注射使用」，計0分；使用年數為「超過1年」，計10
    分；上開⑴靜態因子合計為22分。⑵精神疾病共病（含反社會
    人格）經評定為有（情緒、睡眠障礙），計10 分；⑶臨床綜
    合評估（含病識感、動機、態度、就醫意願）經評定為「偏
    重」，計5 分；上開⑵⑶兩項動態因子合計為15分。3.「社會
    穩定度」之靜態因子與動態因子合計得分為5 分。包括：⑴
    工作為「全職工作（市場攤販）」，計 0分；⑵家人藥物濫
    用「無」，計0 分；上開二項靜態因子合計為0分。⑶入所後
    家人是否訪視為「無」，計5 分；⑷出所後是否與家人同住
    為「是」，計0 分；上開二項動態因子合計為5分。上開「
    前科紀錄與行為表現」、「臨床評估」、「社會穩定度」三
    項之總分合計為63分（靜態因子共計43分，動態因子共計20
    分），已達「有繼續施用毒品傾向」之評估標準。而上揭評
    估係該勒戒處所相關專業知識經驗人士在被告觀察勒戒期間
    ，依其本職學識綜合上開各節評估，具有科學驗證而得出被
    告有繼續施用毒品傾向之結論，且分數計算並無錯漏，足認
    其評估並無顯然不當之狀況。被告主張上開有無繼續施用毒
    品傾向之評估不具專業性云云，自非有據。
㈣、至被告辯稱尚有另案待執行，而無執行強制戒治之實益云云
    。惟毒品危害防制條例所定強制戒治處分，性質上為禁戒處
    分，為保安處分之一種，其立法意旨在幫助施用毒品者戒除
    毒癮，並非以懲戒受處分人為目的，可謂刑罰之補充制度，
    有刑罰不可替代之教化治療作用，自無因受處分人將受有期
    徒刑之執行而免予處分之理，此觀之戒治處分執行條例第18
    條第1項規定，戒治處分應先於徒刑執行之益明。況毒品危
    害防制條例第20條第2項係強制規定，只要經觀察、勒戒後
    ，經評定有繼續施用毒品傾向者，檢察官即應聲請法院裁定
    令入戒治處所強制戒治，並無例外。是被告於受觀察、勒戒
    處分後，既經專業評估認定仍有繼續施用毒品傾向，無法戒
    斷毒癮，自有依法施以強制戒治之必要。被告此節所辯，亦
    非可採。 
五、綜上，原審依毒品危害防制條例第20條第2 項後段規定，裁
    定被告令入戒治處所施以強制戒治，期間為6 個月以上，至
    無繼續強制戒治之必要為止，但最長不得逾1 年，核無違誤
    。本件抗告為無理由，應予駁回。
據上論斷，應依刑事訴訟法第412 條，裁定如主文。
中　　華　　民　　國　　110 　年　　5 　　月　　25　　日
                  刑事第二十二庭審判長法　官  洪于智
                                      法　官  陳銘壎
                                      法　官  汪怡君
以上正本證明與原本無異。
不得再抗告。
                                      書記官  賴怡孜
中　　華　　民　　國　　110 　年　　5 　　月　　31　　日